【裁判字號】    95,交訴,210
【裁判日期】    951106
【裁判案由】    公共危險等
【裁判全文】
臺灣高雄地方法院刑事判決             95年度交訴字第210號
公  訴  人  臺灣高雄地方法院檢察署檢察官
被      告  丙○○
                    6樓之1
上列被告因公共危險等案件，經檢察官提起公訴（95年度偵字第
18852 號），合議庭裁定由受命法官行簡式審判程序，本院判決
如下：
    主  文
丙○○犯不能安全駕駛動力交通工具罪，處有期徒刑參月；又犯
過失傷害罪，處有期徒刑參月；又犯肇事致人傷害逃逸罪，處有
期徒刑捌月；應執行有期徒刑壹年壹月；緩刑伍年；丙○○應自
民國玖拾伍年拾月貳拾肆日起至民國玖拾伍年拾貳月貳拾肆日止
，按月於每月貳拾肆日前，分別支付甲○○新台幣肆仟元、新台
幣參仟元、新台幣參仟元。
    事實及理由
一、本件被告湯義明所犯為死刑、無期徒刑或最輕本刑為3 年以
    上有期徒刑以外之罪，其於準備程序中就被訴事實為有罪之
    陳述，經法官告知簡式審判程序之旨，並聽取公訴人之意見
    後，依刑事訴訟法第273 條之1 第1 項規定，合議庭裁定由
    受命法官獨任進行簡式審判程序，合先敘明。
二、本件犯罪事實及理由，除證據欄補充：「上開犯罪事實，業
    據被告於本院審理中坦承不諱」外，餘依刑事訴訟法第310
    條之2規定，均引用檢察官起訴書所載（如附件）。
三、按刑法業於94年2 月2 日修正公布，並自95年7 月1 日施行
    （下稱修正後刑法）。又行為後法律有變更者，適用行為時
    之法律。但行為後之法律有利於行為人者，適用最有利於行
    為人之法律，修正後刑法第2 條第1 項定有明文。次按新舊
    法比較時應就罪刑有關之共犯、未遂犯、連續犯、牽連犯、
    結合犯以及累犯加重、自首減輕、暨其他法定加減原因、與
    加減例等一切情形，綜其全部之結果，而為比較，再適用有
    利於行為人之法律處斷，最高法院24年上字第4634號判例著
    有明文。是本案被告行為後法律已有修正，爰將本案適用新
    舊法之比較，臚列於後：
  (一)修正前刑法第33條第5 款規定「罰金：1 元以上。」，且被
    告行為時之罰金罰鍰提高標準條例第1 條前段規定：「依法
    律應處罰金、罰鍰者，就其原定數額得提高為2 倍至10 倍
    」、第3 條規定：「依本條例提高罰金罰鍰之法律及其倍數
    由主管院定之」、第5 條則規定：「第1 條所定得提高倍數
    之規定，於本條例修正後制定之法律，不適用之；本條例修
    正前公布之法律，於本條例修正後修正其罰金罰鍰數額或法
    律經全部修正而其罰金罰鍰數額未予變更者，亦同。」，刑
    法所定提高罰金本刑之數額（單位為銀元），業經主管院核
    定提高為10倍，並自72年8 月1 日施行。至被告行為後，現
    行刑法第33條第5 款規定「罰金：新臺幣1 千元以上，以百
    元計算之。」，95年6 月14日公布施行之刑法施行法第1條
    之1 亦規定：「中華民國94年1 月7 日刑法修正施行後，刑
    法分則編所定罰金之貨幣單位為新臺幣。94年1 月7 日刑法
    修正時，刑法分則編未修正之條文定有罰金者，自94年1 月
    7 日刑法修正施行後，就其所定數額提高為30倍。但72 年6
    月26日至94年1 月7 日新增或修正之條文，就其所定數額提
    高為3 倍。」，則被告行為時與行為後之法律，就罰金刑之
    提高數額已有不同，自應比較舊法適用有利於被告之規定，
    茲就本案相關之刑罰規定其修正前後之罰金刑比較如下：
  1.按刑法第185 條之3 之不能安全駕駛動力交通工具罪之法定
    刑為「1 年以下有期徒刑、拘役或3 萬元以下罰金」，因該
    條法係88年4 月21日所增定，是以依修正前罰金罰鍰提高標
    準條例第5 條規定，毋庸提高其倍數，則依被告行為時之上
    揭法律規定，其法定刑之罰金刑應為銀元3 萬元以下，1 元
    以上，折算新台幣後為新台幣9 萬元以下，新台幣3 元以上
    。若依現行刑法，亦因刑法第185 條之3 係88年4 月21日所
    增定，罰金部分僅提高為3 倍，即最高可罰新台幣9 萬元，
    最低應罰新台幣1 千元；經比較新、舊法之結果，應以被告
    行為時之法即修正前刑法對其較為有利。
  2.刑法第284 條第1 項前段之過失傷害罪之法定刑為「6 月以
    下有期徒刑、拘役或5 百元以下罰金」。承上說明，依被告
    行為時法，罰金刑部分經提高後為銀元5 千元以下，10元以
    上，經折算為新臺幣後，最高可罰新臺幣1 萬5 千元，最低
    則為新台幣30元。如依被告行為後之法律，因刑法第284 條
    第1 項規定，係72年6 月26日前所訂定，故罰金部分應提高
    為30倍，即最高可罰新台幣1 萬5 千元，最低應罰新台幣1
    千元；經比較新、舊法之結果，應以被告行為時法即修正前
    刑法對其較為有利。
  (二)關於數罪併罰定應執行之刑部分，修正前刑法第51條規定：
    「數罪併罰，分別宣告其罪之刑，依左列各款定其應執行者
    ：」，其中第5 款規定：「宣告多數有期徒刑者，於各刑中
    之最長期以上，各刑合併之刑期以下，定其刑期。但不得逾
    20年。」，修正後刑法第51條第5 款規定：「宣告多數有期
    徒刑者，於各刑中之最長期以上，各刑合併之刑期以下，定
    其刑期。但不得逾30年。」，經比較新舊法結果，新法並非
    有利於行為人，應依修正前刑法，定其應執行之刑。
  (三)綜上所述，揆諸首揭法律條文及判例意旨，綜合比較結果，
    以適用修正前之法律為有利於被告。
四、核被告所為，係犯刑法第185 條之3 之酒後駕駛罪、第284
    條第1 項前段過失傷害罪、及第185 條之4 肇事逃逸罪。被
    告所犯上開3 罪，犯意各別，行為互殊，犯罪構成要件不同
    ，應予分論併罰。被告酒後駕駛因而致告訴人甲○○受傷之
    事實，業如前述，應依道路交通管理處罰條例第86條第1 項
    規定，就被告所犯過失傷害犯行部分，加重其刑。爰審酌被
    告於酒後駕駛自小客車，罔顧大眾之交通安全，且於撞傷告
    訴人甲○○後，經甲○○要求仍執意離去，前於警詢、偵查
    中否認犯罪，不知悔過，本不宜寬恕，然念其於本院審理中
    業已全部認罪，且當庭向告訴人道歉悔過，並達成和解，幸
    未造成告訴人重大傷害等一切情狀，分別量處如主文所示之
    刑，並定其應執行之刑；又被告前曾因肅清煙毒條例案件，
    經法院判處有期徒刑3 年2 月確定，於88年1 月16日執行完
    畢，其於上開徒刑執行完畢後5 年內未曾再因故意犯罪而受
    有期徒刑以上之宣告，有臺灣高等法院被告前案紀錄表在卷
    可按，可見近來素行尚可，又被告係中度肝癌患者，領有重
    度重器障身心障礙手冊，兒子湯元愷手部殘障，領有中度肢
    障身心障礙手冊，平常均賴政府身心障礙救濟金維生，有該
    障礙手冊2 紙在卷可稽，名下並無恆產，亦有本院依職權調
    閱之財產歸戶資料在卷可參，可見其應係生活困苦之人，仍
    勉力與告訴人達成和解，業於95年10月24日賠償第1 期款4
    千元，顯見經此偵審程序後，已知悔過，告訴人亦當庭表明
    願意原諒被告，同意給予被告自新之機會，有本院審理筆錄
    在卷可稽，本院復念被告幸未釀成重大傷害，本次應係一時
    失慮而犯下本罪，故認上開所宣告之刑，以暫不執行為當，
    併依修正後刑法第74條第1 項第2 款規定，宣告緩刑5 年（
    緩刑宣告並無新舊法比較問題，參見最高法院95年5 月23日
    95 年 第8 次刑事庭會議決議），併依同條第2 項第3 款規
    定，課予被告如主文所示之負擔，以啟自新。
據上論斷，應依刑事訴訟法第299 條第1 項前段、第273 條之1
第1 項、第310 條之2 ，道路交通管理處罰條例第86條第1 項，
刑法第2 條第1 項前段、第74條第1 項第2 款、第2 項第3 款，
修正前刑法第18 5條之3 、第185 條之4 、第284 條第1 項前段
、第51條第5 款，判決如主文。
本案經檢察官乙○○到庭執行職務。
中     華     民     國    95    年    11   月    6   日
                       交通法庭  法  官  蔡川富
如不服本判決，應於判決送達後10日內向本院提出上訴狀，上訴
於台灣高等法院高雄分院（須附繕本）。
中     華     民     國    95    年    11   月    6   日
                                 書記官  王治華
附錄本判決論罪法條：
中華民國刑法第 185條之3：
  服用毒品、麻醉藥品、酒類或其他相類之物，不能安全駕駛動
  力交通工具而駕駛者，處1年以下有期徒刑、拘役或3萬元以下
  罰金。
中華民國刑法第185條之4：
  駕駛動力交通工具肇事，致人死傷而逃逸者，處6月以上5年以
  下有期徒刑。
中華民國刑法第276條第1項：
  因過失致人於死者，處2年以下有期徒刑、拘役或2千元以下罰
  金。


司法院資訊處製作；財團法人民間司法改革基金會備份。
